【裁判字號】    98,交上易,347
【裁判日期】    990416
【裁判案由】    過失致死
【裁判全文】
臺灣高等法院刑事判決               98年度交上易字第347號
上  訴  人  臺灣板橋地方法院檢察署檢察官
被      告  乙○○
選任辯護人  劉昌崙律師
            何燈旗律師
上列上訴人因過失致死案件，不服臺灣臺北地方法院98年度交易
字第476號，中華民國98 年11月27日第一審判決（起訴案號：臺
灣臺北地方法院檢察署98年度調偵字第856、857號），提起上訴
，本院判決如下：
    主  文
原判決撤銷。
乙○○因過失致人於死，處有期徒刑伍月，如易科罰金，以新臺
幣壹仟元折算壹日，緩刑貳年。
    事  實
一、乙○○於民國98年5月25日10時15分許，駕駛車牌號碼5669-
    EX號自用小客車，沿臺北市○○區○○路由北向南方向行駛
    ，行至龍江路與八德路2段口處，擬左轉八德路，其本應注
    意汽車駕駛人，應注意車前狀況，並隨時採取必要之安全措
    施，以防免危險發生，而當時時值日間，有自然光線，晴天
    、路面乾燥，無缺陷，視距良好，客觀上並無不能注意之情
    狀，竟疏未注意，適行人劉謝麗英沿龍江路北向南方，依靠
    行人穿越道外緣，穿越八德路，步行至對向（八德路西向東
    ）第二車道處時，乙○○所駕駛之上開自用小客車左前車頭
    即擦撞劉謝麗英右側身體，而當場倒地，受有頭部外傷、挫
    傷性腦內出血、兩側硬膜下出血等傷害。經緊急送往財團法
    人基督復臨安息日會臺安醫院救治，仍於同年5月28日20 時
    許，因傷重不治死亡。乙○○肇事後，於未被有偵查犯罪職
    權之機關或公務員發覺前，留在現場向適值巡邏勤務經過該
    處之員警甲○○坦承為肇事者而自首接受裁判。
二、案經乙○○自首、臺灣臺北地方法院檢察署檢察官相驗後自
    動檢舉、被害人劉謝麗英之子戊○○、丁○○訴由臺北市政
    府警察局中山分局報告臺灣臺北地方法院檢察署檢察官偵查
    起訴。
    理  由
一、證據能力：被告及辯護人均同意後引證據，有證據能力（本
    院卷第21頁），且觀其製作取得之情形，亦無違法或不當之
    情狀，依刑事訴訟法第159條之5規定，均有證據能力，合先
    敘明。
二、訊據被告坦承於上開時地駕車擦撞被害人致死等情，惟辯稱
    ：被害人未在行人穿越道行走，亦有過失等語，經查：
（一）有關被告於上開時地駕車擦撞被害人致死等情，業據其坦
      承不諱，並有道路交通事故調查報告表、現場圖、談話紀
      錄表、現場照片、補充資料表等在卷可稽（偵字第13258
      號卷第22-24、29-35頁）。又被害人劉謝麗英因本件車禍
      受傷，經送醫急救後，因傷重不治死亡等節，亦經臺灣臺
      北地方法院檢察署檢察官相驗，製有相驗筆錄、相驗屍體
      證明書、檢驗報告書等卷可按（相字第 48-49、55-60頁
      ）。足認被告自白，有證據可佐，堪予採信，此部份事實
      ，堪予認定。
（二）按汽車行駛時，駕駛人應注意車前狀況，並隨時採取必要
      之安全措施，道路交通安全規則第94條第3項定有明文。
      衡諸當時狀況，時值日間，有自然光線，且天晴、路面乾
      燥、無缺陷，視距良好等情，有交通事故調查報告表可稽
      ，客觀上並無不能注意之情事。詎被告竟疏未注意，以致
      肇事，被害人因而倒地受傷，經送醫急救後仍不治死亡，
      則被告就本件車禍事故之發生，自有過失。且其過失與被
      害人之上開死亡結果間，有相當因果關係。
（三）有關公訴意旨認被告於行近行人穿越道前，未減速慢行，
      遇有行人穿越，未暫停讓行人先行通過，而在行人穿越道
      上擦撞被害人，及被告辯稱：被害人未走行人穿越線，亦
      有過失乙節。惟訊據被告堅詞否認本案係在行人穿越道上
      擦撞被害人等語。經查：觀諸員警丙○○當日所製作之現
      場圖所示：除標示被告當時自述之行向外，已註記被告當
      時所駕駛之車輛移位未定位，現場圖中並無任何有關本件
      車禍事故後車輛與行人最後位置及煞車痕之紀錄。參之被
      告第一次在臺安醫院接受詢問時稱：當時看行人穿越道上
      完全沒有行人穿越通過，待車頭剛穿過行人穿越道時，左
      前車頭擦撞到行人等語（偵字第13258號卷第24 頁）。而
      證人即當日巡邏經過肇事地點之員警甲○○於原審證稱：
      車禍是發生在八德路西向東的車道上，我看到一個人躺在
      被告的左前車頭旁邊，菜藍是停在被害人倒下後頭部的旁
      邊，當時車尾是接著斑馬線，車頭超過斑馬線，車子在中
      線車道等語（原審卷第63頁）。且參酌汽車行駛之動力，
      尚難即煞即停，當有滑行之可能，則被告車頭剛過人行穿
      越道，即撞上被害人，雖不能遽認被害人斯時確係行走於
      穿越道上，然至少係近靠穿越道旁，因此，待撞上即煞車
      滑行後，車輛已過穿越道，而車尾接著斑馬線，如此解讀
      ，方符上開證據之綜合情狀。再者，依靠行人穿越線旁行
      走，固與於其上行走不同，然尋求保護之情，當屬相同，
      且於客觀上，亦可提醒用路人注意，因此，能否遽認依靠
      行人穿越道旁行走，即屬違反道路交通安全規則第133 條
      、第134條第1、3 款規定，而有過失？實值斟酌。又既不
      能證明被害人於行人穿越道上行走，則公訴人指被告未暫
      停讓行人先行通過，而在行人穿越道上擦撞被害人乙節，
      即有誤會。至於證人甲○○在現場圖上註記車輛與人行穿
      越道是有距離乙節（偵字第13258號卷第22 頁），證人甲
      ○○於本院証稱：我沒辦法記憶清楚到底車尾接著穿越道
      ，還是與穿越道有距離等語（本院卷第100 頁），而上開
      現場圖之記載，又係事後所為，且無佐證，即難遽採，合
      予敘明。
（四）被告當日所駕駛之車輛登記所有人為瀧發衛生五金材料有
      限公司，為被告所不爭執，並有車籍查詢－基本資料詳細
      畫面在卷可稽（參偵字第13258號卷第37 頁）。惟被告稱
      ：該車平日作為其個人代步使用，公司另有貨車用以載送
      貨物，當天駕車外出是要帶小孩去看醫生，並非載送貨物
      執行業務等語。且查無證據足證：被告當天係駕駛車輛載
      送貨物執行業務，因此，尚難以該車係登記公司所有，遽
      認被告係以駕駛為其附隨業務，其當日亦係執行業務之事
      實。
（五）至於被害人家屬請求調閱現場附近監視器乙節，本院函請
      相關單位查詢，然或有裝設但已損壞，或未拍攝路口，或
      未裝設，或已銷毀等情，有各該函覆及電話紀錄在卷可參
      （本院卷36，39，64頁），是已無從調查現場監視器所錄
      情形，併此敘明。
綜上，事證明確，被告犯行，洵堪認定。
三、核被告被告所為，係犯刑法第276條第1項之過失致死罪。被
    告於肇事後留在現場，報案人或勤務中心轉來資料並未報明
    肇事人姓名，處理人員前往傷者就醫之醫院處理時，肇事人
    在場，並當場向員警甲○○承認為肇事人等情，業據證人甲
    ○○結證在卷，並有道路交通事故肇事人自首情形紀錄表 1
    紙附卷可證（參偵字第13258號卷第27 頁），應依刑法第62
    條前段規定減輕其刑。
四、原審以事證明確，予以論罪科刑，固非無見，惟未及審酌
    被告已與被害人家屬達成民事和解，原審認被害人不依規
    定擅自進入快車道，而致生死亡結果，而有道路交通管理處
    罰條例第86條第2 項之事由乙節，則有誤會，檢察官上訴認
    被告有上開條例第1 項之事由，亦有誤會，惟原判決既有上
    述瑕疵可指，即屬不能維持，應由本院撤銷改判。爰審酌被
    告過失程度，以及被告犯後坦承犯行，被告與被害人之家屬
    達成和解，及被告過失程度等一切情狀，量處如主文所示之
    刑，併諭知易科罰金之折算標準。且審酌被告並無前科，有
    本院被告前案紀錄表在卷可參，因一時疏忽，致罹刑章，經
    此論罪科刑教訓，當知謹慎，而無再犯之虞，爰諭知緩刑二
    年，以啟自新。
據上論斷，應依刑事訴訟法第369條第1項前段、第364條、第299
條第1項前段，刑法第276條第1項、第62條前段、第41條第1項前
段，第74條第l項第1款，刑法施行法第1條之1，判決如主文。
本案經檢察官吳春麗到庭執行職務。
中    華    民    國    99    年    4     月    16    日
                  刑事第十八庭審判長法  官  吳鴻章
                                    法  官  汪梅芬
                                    法  官  周政達
以上正本證明與原本無異。
不得上訴。
                                    書記官  廖純瑜
中    華    民    國    99    年    4     月    16    日
附錄：本案論罪科刑法條全文
中華民國刑法第276條
（過失致死罪）
因過失致人於死者，處2年以下有期徒刑、拘役或2千元以下罰金
。
從事業務之人，因業務上之過失犯前項之罪者，處5年以下有期
徒刑或拘役，得併科3千元以下罰金。

司法院資訊處製作；財團法人民間司法改革基金會備份。
